【裁判字號】    97,訴,1179
【裁判日期】    980910
【裁判案由】    給付貨款
【裁判全文】
臺灣桃園地方法院民事判決              97年度訴字第1179號
原      告  天珩機械股份有限公司
法定代理人  丙○○
訴訟代理人  顏文正律師
            丁○○
被      告  瀚宇彩晶股份有限公司
法定代理人  己○○
訴訟代理人  乙○○
            甲○○
上一人
複  代理人  戊○○
上列當事人間請求給付貨款事件，於民國98年8 月19日言詞辯論
終結，本院判決如下：
    主  文
被告應給付原告新臺幣壹佰貳拾伍萬元及自民國九十七年七月三
十一日起至清償日止，按年息百分之五計算之利息。
訴訟費用由被告負擔。
本判決於原告以新臺幣肆拾壹萬柒仟元供擔保後，得假執行。但
被告如以新臺幣壹佰貳拾伍萬元預供擔保後，得免為假執行。
    事實及理由
壹、程序方面：
    按對於私法人或其他得為訴訟當事人之團體之訴訟，由其主
    事務所或主營業所所在地之法院管轄。又定法院之管轄，以
    起訴時為準。民事訴訟法第2 條第2 項、第27條定有明文。
    而依起訴時之情事法院有管轄權者，縱令以後定管轄之情事
    有變更，該法院亦不失其管轄權（最高法院22年抗字第391
    號判例參照）。本件原告於民國97年7 月11日起訴時，被告
    公司乃址設桃園縣楊梅鎮○○路580 號，為本院所轄，依首
    揭規定，本院自有管轄權。嗣被告公司雖於同年月22日遷址
    非屬本院所轄之臺北市○○區○○路480 號12樓並辦妥公司
    變更事項登記，有經濟部97年7 月22日經授商字第09701183
    280 號函及被告公司變更登記表各1 份（見本院卷第20、33
    頁）在卷可稽，惟依上開說明，本院就本件之管轄權尚不受
    影響，合先敘明。
貳、實體方面：
一、原告起訴主張：被告於95年12月間欲採購包裝輸送設備（含
    封口機）（包裝Conveyor，靜電封口膠膜機，下稱系爭機器
    ）乙套，經伊報價後，於96年1 月5 日經雙方議價結果以新
    臺幣（下同）125 萬元，付款方式為出貨後支付總價70% ，
    驗收完成再支付尾款30% 。系爭機器係依被告之要求量身訂
    作，被告並於同年月16日以訂購單正式向伊訂購系爭機器，
    伊即依約生產組裝系爭機器，被告於同年3 月23日派員至伊
    嘉太廠進行廠驗後，決定交付日期為同年4 月3 日，伊依約
    交付系爭機器至被告位於高雄市高雄加工出口區○○路28號
    之高雄分公司。但系爭機器交付後，被告並未實際上線進行
    封裝作業，卻以螺絲生鏽等與機器性能無關之微小毛病，要
    求運回檢查，伊亦依被告要求予以改善，但被告卻仍藉詞挑
    剔，拒不辦理驗收，一再拖延並拒絕付款。被告以違反誠信
    原則之不正當方法阻礙驗收，應視為已完成驗收。是以，伊
    自得依兩造間買賣契約之法律關係請求全部貨款，並聲明：
    除假執行供擔保金額外，如主文所示等語。
二、被告則以：其於96年1 月16日向原告訂購系爭機器，備有經
    原告於同年月5 日簽署之規格書（下稱系爭規格書），規範
    品質、交期、特性、備品、交貨等相關條件，原告並應於同
    年3 月26日前交貨。同年3 月23日，其至原告工廠檢查系爭
    機器，發現該機器外觀上有顯見之瑕疵，而且品質與功能亦
    不符系爭規格書，遂要求原告立即改善，並同意延期至同年
    4 月3 日交貨。同年4 月4 日，原告將系爭機器運至其高雄
    廠無塵室後，其發現系爭機器膠融面無法連續，有間斷漏封
    發生，且電控配件、人機介面等均不符系爭規格書，致其無
    法受領系爭機器，即要求原告取回，另行交付符合規格之機
    器，雙方亦於同年6 月11日開會討論系爭機器瑕疵改善事宜
    ，原告並於同年月14日取回系爭機器。系爭機器經原告取回
    後，其即屢催原告儘速依規格交付系爭機器，惟原告遲未能
    達成，經雙方數次協商後，於同年10月1 日召開驗機協調會
    ，要求原告儘速交付無瑕疵之機器，並同意變更交貨日至同
    年月12日。惟經其於同年月3 日至原告工廠查驗，系爭機器
    瑕疵仍未改善，原告亦未於同年月12日前辦理交貨完畢，迄
    至其於同年月15日、同年11月5 日前往原告工廠檢查系爭機
    器時，系爭機器之功能與品質仍不符系爭規格書，其遂於同
    年月7 日依訂購單第6 條之約定，通知原告取消訂購，並正
    式通知原告解除系爭機器之買賣契約。系爭機器於膠融面出
    現封口不連續（漏封）且有重疊之現象，造成強度不足，可
    能發生產品脫落、毀損，且於客戶端更會遭認非屬未拆封之
    新品而拒收，此外，系爭機器亦存有其他瑕疵，實係原告未
    能依債之本旨為給付，非其藉詞拒絕驗收，其既已解除契約
    ，即無給付貨款之義務。況其自96年4 月起，不斷要求原告
    依規格交貨，且同意延至10月12日，但原告始終無法履行，
    其亦得依民法第254 條之規定解除契約。又，系爭機器瑕疵
    所致價值減損之不利益應由原告負擔，其買賣價金給付義務
    應以其受領時該機器所餘價值為限。原告遲未依約交付系爭
    機器，致其錯失市場有利時機，其因此而生之損失，亦應由
    原告負擔。且原告既有遲延，其應給付之貨款亦應依訂購單
    第5 點扣除延遲罰金。再，於原告未將系爭機器依約完成交
    付驗收前，其並依民法第264 條之規定，拒絕給付貨款，且
    其縱應給付價金，原告亦應同時給付機器及減少價金等語，
    資為抗辯。並聲明：(一)駁回原告之訴及假執行之聲請。(二)如
    受不利之判決，願供擔保免予假執行。
三、兩造不爭執事項（見本院卷第65-67、246-247頁）：
  (一)被告於96年1 月16日以訂購單向原告訂購系爭機器，約定：
    「品名規格：包裝Conveyor、交貨日期：2007/03/26、總價
    ：1,250,000 ……２送貨地址：806 高雄市高雄加工出口區
    ○○路28號……４保固期限：自本公司（按即被告）驗收日
    起保固1.0 年。５遲延罰則：交貨每延誤一日扣總貨款之3/
    1000；寬限期間：10天。Max 遲延罰則比率為訂單總金額之
    5/100 。６如供應商（按即原告）未能如期交貨，瀚宇彩晶
    股份有限公司有權取消全部或部分訂單……其他約定事項
    ：1.付款條件：70% 出貨後月結90天以電匯支付。30% 驗收
    完成月結120 天以電匯支付。2.本訂購單內容以貴公司（按
    即原告）於2007/1/05 簽署本公司（按即被告）‘包裝Conv
    eyor’規格書為基準。」並有卷附該訂購單1 份為憑（見本
    院卷第11-13 頁）。
  (二)系爭機器之主要規格內容經兩造約定為（下稱主要規格）：
    「（7-1） 作業品種範圍：可承受25kg之面板，而膠膜不破
    損。（7-3） 封裝口數：可3 邊口熱封（可依作業品種選擇
    1 邊、2 邊、3 邊）。（7-4） 熱封裝品質：膠融面連續不
    可有間斷漏封產生。（8-2） 產能：26”～37”為每分鐘6
    片，42”～52”為每分鐘4 片。（8-3） 換機種時間：26”
    ～37”為2 分鐘，42”～52”為4 分鐘。（8-5） 構成：前
    方3 米輸送帶，中央主體封口機，後方3 米輸送帶（輸送帶
    具有除塵機構，且輸送帶使用防靜電材質）。（8-6） 安裝
    有靜電消除器。（9-3） 封口座要加透明防靜電PVC 護蓋。
    （9-4）電控配件：使用三菱PLC-Q type可程式控制。（9-4
    ）人機介面採用TFT 彩色（Pro-face, GP2300T 系列），操
    作介面含中英文操作選擇模式。（9-6） 具有省電裝置，30
    秒若未動作，後輸送帶自動停止，包裝時再自動啟動。（9-
    7） 輸送方式採皮帶輸送，防塵防靜電，且輸送帶邊緣檔板
    加裝防刮傷皮帶，以避免貨物在傳送的過程毀損。（9-9）
    鋼架結構，所有板金零件均使用成型鋼板，以沖模成型機身
    烤漆。（9-13）刀模機構必須具備人員安全防護裝置功能。
    （9-14）驅動鍊條使用SUS 不銹鋼材質。」並有系爭規格書
    在卷可稽（見本院卷第34-36 頁）。又，系爭規格書（15-2
    ）並註明：「交貨前須連絡本公司（按指被告）負責人員進
    行驗貨，合格後方可搬移至本公司指示地點，並與指定人員
    共同確認能正常運作生產，方可算交貨程序完成」等語。
  (三)被告於96年3 月23日前往原告工廠查驗系爭機器，除列出待
    改進之項目外，並將原訂交貨時間自同年3 月26日延至同年
    4 月3 日，並有兩造96年3 月23日會議紀錄存卷可徵（見本
    院卷第14頁）。
  (四)原告於96年4 月3 日將系爭機器送至訂購單約定地點即被告
    高雄分公司，並於翌日（4 日）完成系爭機器之安裝，並有
    卷附被告提出之無塵室專用施工許可申請與危害告知單足憑
    （見本院卷第39頁）。
  (五)兩造於96年6 月11日召開系爭機器回廠處理協調會，同意將
    前述主要規格（9-4） 之人機介面GP2300T 機種更改為GP23
    00-SC41 機種，原告並於96年6 月13日將系爭機器運回，並
    有該協調會紀錄、貨品出區（廠）放行單各1 紙在卷可稽（
    見本院卷第44、45 頁）。
  (六)兩造於96年10月1 日召開系爭機器驗機協調會，約定處理期
    限至96年10月12日。嗣兩造於96年10月3 日查驗系爭機器，
    並分別於96年10月15日、96年11月5 日召開會議列出系爭機
    器瑕疵（下稱會議瑕疵）為：「1.滾輪生鏽有做清潔處理，
    惟鏽斑依然存在，恐不久會同部位再次生鏽。2.馬達螺絲生
    鏽，未及時處理。3.機體脫漆未完成。4.靜電消除器已安裝
    ，惟功能尚未測試。5.膠膜平整度依舊不佳（重疊性）。備
    註：(5)膠膜平整度（重疊），重疊性問題是多少會產生，應
    該探討重疊寬度標準可接受（可參考奇美、友達的標準）」
    、「1.滾輪輪軸處未處理。2.滾輪（輸送帶內）大口徑有生
    鏽，另外小口徑滾輪亦有鏽斑。3.鋁擠型內固定片螺絲生鏽
    ，另磁鐵座（含磁鐵）亦有生鏽狀況。4.滾輪（防靜電袋側
    ）有1 支生鏽鏽斑。5.滾輪處理過後有液體斑痕。6.未提到
    者不代表認可狀況」，並均有各該次會議紀錄附卷可按（見
    本院卷第50-54 頁）。
  (七)被告96年12月4 日寄發存證信函予原告，通知解除契約，並
    於96年12月5 日寄達原告，並經被告提出前鎮加工區郵局96
    年12月4 日第57號存證信函為憑（見本院卷第57-59 頁）。
  (八)被告迄今尚未支付系爭機器約定價金125 萬元予原告。
四、原告主張：伊交付系爭機器後，被告以無涉機器性能之微小
    毛病，要求運回檢查，伊亦予改善，但被告仍藉詞挑剔，拒
    不辦理驗收，一再拖延並拒絕付款等情，然為被告所否認，
    並以前開情詞置辯。是本件爭點要在於：(一)原告是否已依約
    交付系爭機器？(二)被告抗辯系爭機器交付時所具有之瑕疵是
    否存在？如是，該等瑕疵是否已達減損價值或效用之程度？
    如是，其減損之程度是否無關重要？(三)被告得否為同時履行
    之抗辯？茲審究如下：
  (一)關於原告是否已依約交付系爭機器？
  1.按解釋契約，應於文義上及論理上詳為推求，以探求當事人
    立約時之真意，並通觀契約全文，斟酌訂立契約當時及過去
    之事實、交易上之習慣等其他一切證據資料，本於經驗法則
    及誠信原則，從契約之主要目的及經濟價值作全盤之觀察，
    以為其判斷之基礎，不能徒拘泥字面或截取書據中一二語，
    任意推解致失其真意（最高法院96年度台上字第2631號判決
    要旨參照）。
  2.經查，本件訂購單已載明：「交貨日期：2007/03/26」、「
    總價：1,250,000 」、「付款條件：70% 出貨後月結90天以
    電匯支付。30% 驗收完成月結120 天以電匯支付」等語，而
    系爭規格書（15-2）固有約定：「交貨前須連絡本公司負責
    人員進行驗貨，合格後方可搬移至本公司（按指被告）指示
    地點，並與指定人員共同確認能正常運作生產，方可算交貨
    程序完成」等語，然觀諸被告於96年3 月23日至原告工廠查
    驗系爭機器後之會議紀錄亦載明：「Move in 時間：原訂3/
    26，延至4/3 」等語，則綜上全文觀之，可見訂購單上所謂
    「交貨」，乃指「搬移至被告指定地點」，亦即前揭會議紀
    錄所載之「Move in 」。至所稱「交貨前之驗貨」及「共同
    確認能正常運作生產」，無非係訂購單上所稱之「驗收完成
    」。否則，訂購單上之付款條件即無約定於原告出貨後即支
    付總價70% 之理，且買賣契約之目的乃在財產權之移轉，如
    須待系爭機器確認能正常運作生產始屬買賣標的物之交付，
    已逾財產權移轉之買賣本旨範圍。是足認就本件買賣標的物
    之交付，兩造之真意乃為：被告驗貨合格後，系爭機器搬移
    至被告指示地點時，買賣標的物已為交付即訂購單所稱之「
    交貨」，惟原告並負有安裝系爭機器並與被告共同確認系爭
    機器能正常運作生產之約定附隨義務。被告抗辯：依系爭規
    格書（15-2），系爭機器需經兩造共同確認能正常生產，始
    可謂業已交付云云，尚不可採。
  3.又，系爭機器由原告於兩造約定之96年4 月3 日送至被告指
    示之地點即被告高雄分公司，並於翌日（4 日）完成系爭機
    器之安裝等節，為兩造所不爭執，而被告於96年3 月23日至
    原告工廠驗貨時，雖有列出待改進之事項，有該次會議紀錄
    在卷可稽（見本院卷第14頁），然據證人即被告派往原告工
    廠驗貨之人員庚○○到場證稱：我有參與這次會議並簽名，
    所列缺失除第4 點外，其餘均改善完成等語（見本院卷第10
    2 頁），該第4 點缺失乃「封扣刀，二刀距離約6 ～8mm 」
    ，依證人庚○○證稱：3mm 是原來的規格，但是我們擔心這
    樣做出來的強度會不足，所以在96年3 月23日的會議紀錄要
    求將距離變更到6 到8mm 等語（見本院卷第103 頁），可見
    此「缺失」亦係基於被告要求所導致，應認不可歸責於原告
    ，非屬原告未依債之本旨提出給付情事。衡諸證人庚○○為
    被告公司設備技術副理，目前仍在職，業據證人庚○○陳明
    在卷（見本院卷第102 頁），渠與被告關係已然匪淺，又渠
    既屬被告公司技術副理，於本件利害關係與被告自屬一致，
    並與原告之利害相衝突，實無偏頗原告之虞，所言自可採信
    。是足認原告係於被告驗貨合格後，始將系爭機器運至被告
    所指示之地點並為安裝。則依本件訂購單之約定，原告即屬
    已依約交付系爭機器。證人庚○○雖證稱：我至原告工廠做
    檢驗，只就看到的狀況作記載，並未按照系爭規格書逐項檢
    驗等語（見本院卷第104 頁），惟依兩造契約，驗貨既屬被
    告之權利，縱有已存不符規格之項目未能檢驗出，亦應由原
    告自負其責，尚不能謂原告之交付不合約定之條件。至原告
    雖於96年6 月13日復將系爭機器運回，然此係原告應被告要
    求處理所發現之問題而為，業據證人庚○○證述明確（見本
    院卷第103 頁），足認原告運回系爭機器要屬訂購單所指「
    驗收」或「確認能正常運作生產」之問題，尚無礙於原告之
    交付。是被告抗辯：原告雖曾將系爭機器運至其指示地點，
    但因無法符合規格，原告復自行運回，並未依債務本旨提出
    交付云云，並不可採。
  4.原告既已依兩造契約交付系爭機器，即不存在因遲延交付而
    得解除契約之事由，則被告以原告交付遲延為由發函解除契
    約，即於法不合，要屬無據，其抗辯：原告一直遲延交貨，
    業經催告，其已依訂購單第6 條之約定及民法第254 條之規
    定，解除系爭機器之買賣契約云云，自不可採。原告主張：
    伊已依約交付系爭機器等語，應屬有據。又，原告既未遲延
    交付，則被告抗辯：原告遲未依約交付系爭機器，致其錯失
    市場有利時機，則被告因此而生之損失，應由原告負擔，且
    原告既有遲延，其應給付之貨款亦應依訂購單第5 點扣除延
    遲罰金云云，即非有據，亦核無可採，併此敘明。
  (二)關於被告抗辯系爭機器交付時所具有之瑕疵是否存在？如是
    ，該等瑕疵是否已達減損價值或效用之程度？如是，其減損
    之程度是否無關重要？
  1.按物之出賣人對於買受人，固應擔保其物於危險移轉於買受
    人時無滅失或減少其價值之瑕疵，亦無滅失或減少其通常效
    用或契約預定效用之瑕疵，但減少之程度，無關重要者，不
    得視為瑕疵，民法第354 條第1 項定有明文。次按，當事人
    主張有利於己之事實者，就其事實有舉證之責任，民事訴訟
    法第277 條前段亦有明文。本件被告抗辯系爭機器存有減損
    價值或效用之瑕疵，既為原告所否認，則被告對於抗辯該瑕
    疵之存在及其程度等有利於己之事實，自應負舉證之責。
  2.就系爭機器存有何瑕疵乙節，被告初抗辯：系爭機器的瑕疵
    以前揭會議瑕疵為準等語（見本院卷第66頁），嗣再改抗辯
    ：瑕疵不限於前揭會議瑕疵等語（見本院卷第76、77、92頁
    ），終則同意以包含歷次抗辯瑕疵在內之前揭主要規格作為
    判斷系爭機器瑕疵之標準（見本院卷第137 、141 頁），而
    原告則主張：瑕疵事項確實存在過，但都已補正完成等語（
    見本院卷第93頁）。本院依原告聲請將系爭機器送由本院選
    任而經兩造同意（見本院卷第231 頁）之國立臺灣大學嚴慶
    齡工業研究中心為鑑定，並以原告提出之前揭會議瑕疵及被
    告提出之前揭主要規格連同系爭機器之現存價值作為鑑定事
    項，其鑑定結果除會議瑕疵之「膠膜平整度依舊不佳（含備
    註(5)部分）」認欠判定標準及「未提到者不代表認可狀況」
    認無法勘驗、主要規格（7-1） 及（7-4） 認合格但有瑕疵
    外，其餘項目均屬合格，有該研究中心以98年7 月14日工研
    字第0980521 號函覆（見本院卷第238 頁）所出具之靜電封
    口膠膜機鑑定報告1 份置於卷外可參。而就前述欠判定標準
    者及主要規格（7-1） 合格但有瑕疵者，據鑑定報告指出：
    「本次測試之封口膠膜，膠融面連續，無間斷漏封產生，故
    並無使封裝內容物漏出或車縫線斷開之虞，合於規格書……
    之敘述。惟車縫線有部分寬度重疊，與會議紀錄所載之膠膜
    之平整性（無重疊性）相較，似有瑕疵。若以封裝洩漏或承
    載面板重量功能衡之，該部分寬度重疊，並不會導致封裝洩
    漏或減損承載重量之功能；惟以美觀性言之，則或有礙眼之
    議，但該封裝品僅係為半製品之運送，並無展示或出售至終
    端客戶者，究有美觀性之議，應無危及交易價值之減損」等
    語；就前述主要規格（7-4） 合格但有瑕疵者，則據鑑定報
    告指出：「本次測試之封口膠膜為9mm 。參閱規格書內容…
    … (7-5)……記載為：封裝後車縫線規格上下模精度±10mm
    ，似為封口膠膜之寬度規格描述。若系爭兩造另有約定，則
    從其約定，如6mm ～8mm 。惟封口膠膜之寬度，係封裝時兩
    條平行車縫線間之距離，以承載面板重量而言，兩條車縫線
    間之距離寬窄，無論是6mm 、8mm 、9mm 或10mm，均不會影
    響承載功能或減損承載重量。另參照……對平整度（重疊）
    重疊性的問題作“欠判定標準”之註述」等語。其鑑定結論
    則以：(一)系爭機器之封口膠膜為9mm （非6mm 至8mm） ，其
    封口時仍能承受重量為18kg（非25kg，惟兩造均同意以18kg
    之面板測試，作為合格與否之判定）之面板，且未有膠膜破
    損，測試合格。(二)送鑑之會議瑕疵、主要規格，除一項欠判
    定標準及二項合格但有瑕疵外，其餘均已改善合格。(三)上一
    項欠判定標準者，應不列入勘驗項目中為宜。(四)上二項合格
    但有瑕疵者，並無影響系爭機器之面板成品靜電封口包裝輸
    送功能。(五)上二項合格但有瑕疵者，僅稍有美觀程度之影響
    ，目前尚無交易價值減損之預見情況等語。可見系爭機器並
    未有被告所抗辯之瑕疵存在，且上二項合格但有瑕疵者，雖
    有美觀程度之影響，然既對系爭機器之功能效用不生影響，
    併衡以前揭兩造會議紀錄上亦載明：「膠膜平整度（重疊）
    重疊性的問題是多少會產生」等語，有卷存該次會議紀錄為
    證（見本院卷第53頁），亦足認縱有減損價值之情形，其程
    度當非關重要，依法本不得視為瑕疵。被告雖抗辯：瑕疵不
    限於此，因為會議紀錄在第6 點已載明未提到瑕疵不代表認
    可云云，然被告就此有利於己之事實，迄至本件言詞辯論終
    結時，均未能指明尚有何具體瑕疵存在，並舉證以實其說，
    其所辯自非可採。原告主張：瑕疵均已補正等語，乃屬有據
    。
  3.對於前述鑑定結果，被告雖併抗辯：自原告運回系爭機器迄
    今已逾一年，均在原告管領下，現始為鑑定，如原告為求勝
    訴而於鑑定前補正瑕疵，亦為常情，故此鑑定結果無法真實
    反應系爭機器在其發函解除契約前是否符合規格等語，然被
    告迄至本件言詞辯論終結時，既未能指明原告在其發函解除
    契約後至前揭鑑定前，有何補正瑕疵之具體事實，復無法舉
    證以明之，其雖指陳：鑑定勘驗紀錄多項內容為「已處理完
    成、已更換、…」，可知原告於進行鑑定前，已將系爭機器
    所有瑕疵更正，以符規格云云，但由鑑定勘驗紀錄之記載，
    或可推論該等瑕疵曾經存在，惟仍無法確證該等瑕疵之補正
    即必然係在被告發函解除契約後至前揭鑑定前之期間內。至
    被告雖又稱：於鑑定當時，初次鑑定發現刀模機構並不具有
    人員安全防護功能，原告當時立即要求其員工更正，並要求
    鑑定人員再行鑑定云云，然依鑑定報告所載，本件鑑定時間
    係自98年7 月7 日上午10時起至同日中午12時止，僅有2 小
    時，鑑定項目含前揭會議瑕疵及主要規格多達26項，而就刀
    模機構之現場勘驗紀錄為：刀模機構「配置光電極限開關」
    ，具有人員安全防護功能等語，則如該刀模機構原不具有人
    員安全防護功能而係原告當場即時更正，其如何能在此短時
    間內即刻配置安裝「光電極限開關」完成？顯屬可疑，況被
    告復未舉證以實其說，是被告此部分抗辯，無法遽信，尚非
    可採。
  4.又，系爭機器既無被告所抗辯之瑕疵存在，且鑑定項目中二
    項合格但有瑕疵者，雖有美觀程度之影響，然認縱有減損價
    值之情形，其程度當非關重要，依法不得視為瑕疵，已如前
    述，則被告自無從以物之瑕疵擔保責任為由，請求減少價金
    ，是被告抗辯：系爭機器因瑕疵而價值減損之不利益應由原
    告負擔，其買賣價金給付義務應以系爭機器所餘價值為限，
    原告應減少價金云云，自無足取。
  5.復按，當事人預期不確定事實之發生，以該事實發生時為債
    務之清償期者，應認該事實發生時或其發生已不能時，為清
    償期屆至之時（最高法院28年上字第1740號判例參照）。又
    ，當事人預期不確定事實之發生，以該事實發生時為債務之
    清償期者，倘債務人以不正當行為阻止該事實之發生，類推
    適用民法第101 條第1 項規定，應視為清償期已屆至。經查
    ，依兩造間訂購單所載，本件係以系爭機器驗收完成即確認
    能正常運作生產為30% 貨款之清償期，而非附停止條件。原
    告交付安裝之系爭機器既經鑑定而無瑕疵，被告卻以無關重
    要之瑕疵要求原告將系爭機器運回，且經原告改善後又有諸
    多藉口拒絕原告將系爭機器安裝上線測試，致無法驗收完成
    。則被告顯係以不正當行為阻止驗收完成，依上開說明，自
    應視為清償期已屆至，被告當無拒絕給付該部分貨款之理由
    。被告抗辯：系爭機器尚存其他瑕疵，實係原告未能依債之
    本旨為給付，非其藉詞拒絕驗收云云，並不可採。原告主張
    ：被告以違反誠信原則之不正當方法阻礙驗收，應視為已完
    成驗收等語，自屬有據。
  (三)關於被告得否為同時履行之抗辯？
  1.按因契約互負債務者，於他方當事人未為對待給付前，得拒
    絕自己之給付，民法第264 條第1 項前段固有明文，惟如他
    方當事人已為對待給付，即不得再拒絕自己之給付，此觀其
    文義自明。次按，所謂同時履行之抗辯，乃係基於雙務契約
    而發生，倘雙方之債務，非本於同一之雙務契約而發生，縱
    令雙方債務在事實上有密切之關係，或雙方之債務雖因同一
    之雙務契約而發生，然其一方之給付，與他方之給付，並非
    立於互為對待給付之關係者，均不能發生同時履行之抗辯（
    最高法院59年台上字第850 號判例參照）。
  2.經查，原告既已依約交付系爭機器而未遲延，且系爭機器亦
    無被告所抗辯之瑕疵存在，縱鑑定結果其中二項合格但有瑕
    疵，惟屬無關重要者，依法並不得視為瑕疵，被告一再藉故
    阻止驗收完成，自應視為清償期已屆至，均如前述，足認原
    告就本件買賣契約已為對待給付，被告自不得再拒絕自己之
    給付，是被告抗辯：其於原告未將系爭機器依約定規格完成
    交付驗收前，依民法第264 條之規定拒絕給付貨款云云，即
    屬無據。
  3.又，原告於交付系爭機器後，雖於96年6 月13日復將系爭機
    器運回，然此係被告要求原告處理相關問題而為，尚無礙於
    原告已交付系爭機器之事實，已如前述，則原告處理後應交
    還系爭機器予被告之義務與被告給付貨款之義務，雖因同一
    之雙務契約即本件買賣契約而發生，惟兩者究非立於互為對
    待給付之關係，縱被告得此為請求，亦不能發生同時履行之
    抗辯，是被告抗辯：如其應給付價金，原告亦應同時給付機
    器云云，容有誤會，亦非可採。
五、綜上所述，本件原告既已依約交付系爭機器，且被告復未能
    舉證證明系爭機器有何減損價值或效用之瑕疵存在，其抗辯
    ：已解除契約、應減少價金或同時履行云云，俱不可採。從
    而，原告依兩造買賣契約之法律關係，請求被告給付125 萬
    元及自起訴狀繕本送達之翌日起即97年7 月31日起（見本院
    卷第18頁）至清償日止，按年息5%計算之利息，為有理由，
    應予准許。又兩造均陳明願供擔保，聲請宣告假執行及免為
    假執行，經核均合於法律規定，爰分別酌定相當擔保金額准
    許之。
六、本件事證已臻明確，兩造其餘之主張、陳述及所提之證據資
    料，核與判決結果不生影響，爰不逐一論述，附此敘明。
七、據上論結，本件原告之訴為有理由，依民事訴訟法第78條、
    第390 條第2 項、第392 條，判決如主文。
中    華    民    國    98    年    9     月    10    日
                  民事第一庭    法  官  范明達
以上正本係照原本作成
如對本判決上訴，須於判決送達後20日內向本院提出上訴狀
中    華    民    國    98    年    9     月    10    日
                                書記官  張豐松

司法院資訊處製作；財團法人民間司法改革基金會備份。
